臺灣宜蘭地方法院刑事判決　　　　　　　93年度簡上字第24號
　　上　訴　人　臺灣宜蘭地方法院檢察署檢察官
　　被　　　告　壬○○　男　3.
　　輔　佐　人　庚○○
　　即被告之兄
上列上訴人因被告犯竊盜案件，不服本院宜蘭簡易庭九十三年度
宜簡字第三０號，中華民國九十三年三月一日第一審判決（聲請
簡易判決處刑案號：臺灣宜蘭地方法院檢察署九十二年度偵字第
三０九０號）提起上訴，暨移送併案（同署九十三年度偵字第五
四一號、九十三年度偵字第八六０號、九十三年度偵字第九四二
號、九十三年度偵字第九六０號、九十三年度偵字第一四七四號
、九十三年度偵字第一六九三號），本院判決如下：
    主  文
原判決撤銷。
壬○○連續竊盜，處有期徒刑月，如易科罰金，以佰元折算
壹日。緩刑貳年。
    事  實
一、壬○○為精神耗弱之人，基於意圖為自己不法所有之概括犯
    意，先後於附表所列之時間、地點，以附表所示之方式連續
    竊得如附表所載之他人之物。嗣先後於九十二年十二月九日
    二十三時許、九十三年二月二十五日十五時十六分許、九十
    三年三月九日十二時三十分許、九十三年三月十二日十五時
    十分許、九十三年三月十五日十四時二十五分許、九十三年
    四月十三日十三時三十分許及九十三年五月三日十四時許，
    分別在宜蘭縣宜蘭市○○路○段二之一號便利商店內、宜蘭
    縣員山鄉○○路○段一八六號便利商店內、宜蘭縣宜蘭市○
    ○路○段一二二巷口、宜蘭縣員山鄉○○○路二九五巷三十
    七號前、宜蘭縣員山鄉○○○路四十九巷巷口、宜蘭縣員山
    鄉○○路與金山西路交岔路口與宜蘭縣員山鄉○○路一三一
    號前遭警查獲。
二、案經宜蘭縣警察局宜蘭分局報告臺灣宜蘭地方法院檢察署偵
    查起訴暨移送併辦。
    理  由
一、上開如附表所示之八次連續竊盜事實，業據被告壬○○到庭
    坦承不諱，核與被害人戊○○、乙○○、甲○○、丁○○、
    己○○、辛○○、丙○○分別於警詢及偵查中指述情節吻合
    一致，復有贓物認領保管收據七幀在卷可稽，足徵被告之自
    白非虛且與真實相符，洵可採憑。又被告於九十一年六月三
    十日因車禍導致腦部受傷（蜘蛛膜下出血）後，出現明顯、
    持續之個性、言行變化以及認知功能障礙，且其於腦部受傷
    後，曾有施用第一級毒品海洛因及第二級毒品安非他命之行
    為，認其目前表現為中度智能障礙且為器質性腦症候群患者
    ，對於外界事務之知覺理會及判斷作用及自由決定意思之能
    力，已較普通人之平均程度顯然減退，經鑑定其實施本件犯
    罪行為時之精神狀態，已達精神耗弱之程度等情，業經臺北
    市聯合醫院九十四年四月二十二日北市醫松字第０九四三一
    七五０七００號函附之精神鑑定報告書，及臺北市立療養院
    九十三年八月二十三日北市療成字第０九三三０六一三００
    ０號函及所附病歷資料、財團法人蘭陽仁愛醫院九十三年十
    月二十日仁醫字第九三０一七八號函附之病歷資料、行政院
    國軍退除役官兵輔導委員會員山榮民醫院九十四年三月十四
    日員醫醫字第０九四０００一００七號函附之病歷資料與財
    團法人羅許基金會羅東博愛醫院九十四年三月二十八日（九
    十四）羅博醫字第二００五０三０一九六號函附之病歷資料
    各一份存卷可考，顯見被告壬○○於附表所列時間、地點，
    以附表所示之方式行竊時之精神狀態，確已處於精神耗弱之
    狀態甚明。本件事證已臻明確，被告犯行咸足認定，均應依
    法論科。
二、核被告壬○○之所為，係犯刑法第三百二十條第一項之竊盜
    罪。其先後八次竊盜犯行，時間緊接，方法相同且觸犯基本
    構成要件相同之罪，顯係基於概括犯意反覆為之，應依刑法
    第五十六條連續犯之規定，論以情節較重之竊盜罪處斷，並
    依法加重其刑。另被告於附表所示行竊時間之精神狀態已達
    精神耗弱程度之事實，已詳前述，故應依刑法第十九條第二
    項之規定減輕其刑，並依法先加後減之。至公訴人移送併辦
    如附表編號三至八之部分事實，因與附表編號一、二所示之
    有罪事實間，具有連續犯之裁判上一罪關係，自為起訴效力
    所及，本院理應併予審究。原審以被告罪證明確適用法律而
    判處被告拘役四十日，如易科罰金以三百元折算一日，固非
    無見，惟未及審酌被告如附表編號三至八之部分事實，是公
    訴人以被告基於概括犯意另涉犯附表編號三至八之竊盜犯行
    為由提起上訴，為有理由，本院自應依法撤銷原審判決並自
    為判決。審酌被告已對其行竊犯行坦承不諱，且為中度智能
    障礙且患有器質性腦症候群患者，對於外界事務之知覺理會
    、判斷作用及自由決定意思之能力，已較普通人之平均程度
    顯然減退，精神狀態已達精神耗弱之程度，又其目前由兄長
    悉心照顧，病情已獲控制，是綜審其犯罪動機、目的、手段
    、智識程度、素行、所得財物與造成被害人財產法益與社會
    整體侵害程度等一切情狀，爰酌情量處如主文所示之刑，並
    諭知易科罰金之折算標準，以資懲儆。末查，被告前未曾受
    有期徒刑以上刑之宣告，此見卷附臺灣高等法院全國被告前
    案紀錄表即明，是念其係屬精神耗弱之人，素行尚佳且所為
    之竊盜犯行造成被害人財產法益之整體損害仍屬輕微等一切
    情狀，信其經此偵審程序及科刑之判決，已能知所警惕而無
    再犯之虞，是本院認被告壬○○所為刑之宣告，以暫不執行
    為當，爰併予諭知緩刑二年，用啟自新，並觀後效。
據上論斷，應依刑事訴訟法第四百五十五條之一第三項、第三百
六十九條第一項，刑法第五十六條、第三百二十條第一項、第十
九條第二項、第四十一條第一項、第七十四條第一款，罰金罰鍰
提高標準條例第一條前段、第二條，判決如主文。
本案經檢察官賴慶祥到庭執行職務
中　　華　　民　　國　　94　　年　　6 　　月　　28　　日
                  臺灣宜蘭地方法院刑事第三庭
                      審判長法  官  黃  永  勝
                            法  官  林  楨  森
                            法  官  陳  嘉  年
以上正本證明與原本無異。
不得上訴。
                            書記官　詹  玉  惠
中　　華　　民　　國　　94　　年　　6 　　月　　29　　日
附錄本案論罪科刑法條全文
刑法第三百二十條第一項
意圖為自己或第三人不法之所有，而竊取他人 之動產者，為竊
盜罪，處五年以下有期
徒刑、拘役或五百元以下罰金。
附表
┌──┬────┬─────┬──────┬───┬─────┬─────┐
│編號│  時間  │  地 點   │  方   法   │被害人│ 竊得物品 │ 所犯法條 │
├──┼────┼─────┼──────┼───┼─────┼─────┤
│一  │九十二年│宜蘭縣宜蘭│趁被害人疏於│戊○○│長壽牌香煙│刑法第三  │
│    │十一月五│市○○路二│看管財物之際│      │十包      │百二十條  │
│    │日十八時│段二之一號│，徒手竊取被│      │          │第一項    │
│    │二十七分│之便利商店│害人財物得手│      │          │          │
│    │許      │          │            │      │          │          │
├──┼────┼─────┼──────┼───┼─────┼─────┤
│二  │九十二年│宜蘭縣宜蘭│趁被害人疏於│戊○○│新樂園牌香│刑法第三百│
│    │十二月二│市○○路二│看管財物之際│      │煙一包    │二十條第一│
│    │十二日二│段二之一號│，徒手竊取被│      │          │項        │
│    │十二時五│之便利商店│害人財物得手│      │          │          │
│    │十分許  │          │            │      │          │          │
├──┼────┼─────┼──────┼───┼─────┼─────┤
│三  │九十三年│宜蘭縣員山│趁被害人疏於│乙○○│長壽牌香煙│刑法第三百│
│    │二月二十│鄉○○路一│看管財物之際│      │二包      │二十條第一│
│    │五日十五│段一八六號│，徒手竊取被│      │          │項        │
│    │時十六分│之便利商店│害人財物得手│      │          │          │
├──┼────┼─────┼──────┼───┼─────┼─────┤
│四  │九十三年│宜蘭縣員山│趁被害人疏於│甲○○│工字鐵及鐵│刑法第三百│
│    │三月九日│鄉○○路一│看管財物之際│      │墊各一個  │二十條第一│
│    │十時許  │一五之三十│，徒手竊取被│      │          │項        │
│    │        │號前空地  │害人財物得手│      │          │          │
├──┼────┼─────┼──────┼───┼─────┼─────┤
│五  │九十三年│宜蘭縣員山│趁被害人疏於│丁○○│鷹架組合鐵│刑法第三百│
│    │三月十二│鄉○○路六│看管財物之際│      │板八塊    │二十條第一│
│    │日十五時│八號      │，徒手竊取被│      │          │項        │
│    │許      │          │害人財物得手│      │          │          │
├──┼────┼─────┼──────┼───┼─────┼─────┤
│六  │九十三年│宜蘭縣泰山│趁被害人疏於│己○○│鋼鐵水溝蓋│刑法第三百│
│    │三月十五│鄉三九七巷│看管財物之際│      │一個      │二十條第一│
│    │日十四時│巷口      │，徒手竊取被│      │          │項        │
│    │許      │          │害人財物得手│      │          │          │
├──┼────┼─────┼──────┼───┼─────┼─────┤
│七  │九十三年│宜蘭市嵐峰│趁被害人疏於│辛○○│路燈白鐵架│刑法第三百│
│    │四月十三│路三段三三│看管財物之際│      │六個      │二十條第一│
│    │日十三時│二巷一號旁│，徒手竊取被│      │          │項        │
│    │十五分許│空地      │害人財物得手│      │          │          │
├──┼────┼─────┼──────┼───┼─────┼─────┤
│八  │九十三年│宜蘭縣員山│趁被害人疏於│丙○○│不銹鋼方管│刑法第三百│
│    │五月三日│鄉深溝村尚│看管財物之際│      │二支及不銹│二十條第一│
│    │十四時許│深路一三一│，徒手竊取被│      │鋼集水槽二│項        │
│    │許      │號振和鐵工│害人財物得手│      │支        │          │
│    │        │廠        │            │      │          │          │
└──┴────┴─────┴──────┴───┴─────┴─────┘
